臺灣高等法院高雄分院民事裁定　　　　100年度聲更(一)字第3號
聲　請　人　李蘭枝
　　　　　　吳建龍
相　對　人　徐榮貞
　　　　　　李秀蕊
　　　　　　范盛楠
上列當事人間因請求拆屋還地等事件，聲請人聲請訴訟救助，本
院於民國100 年8 月16日以100 年度聲字第52號裁定後，經最高
法院第一次發回，本院裁定如下：
    主  文
聲請駁回。
聲請及發回前抗告訴訟費用由聲請人負擔。
    理  由
一、按當事人無資力支出訴訟費用，依民事訴訟法第107 條規定
    ，法院固應依聲請准予救助，惟此項請求救助之事由，依同
    法第109 條第2 項、第284 條之規定，應提出能即時調查之
    證據以釋明之。而所謂無資力，係指窘於生活，且缺乏經濟
    信用者而言。又聲請訴訟救助，應提出能即時調查之證據，
    以釋明請求救助之事由，是法院調查聲請人是否無資力支出
    訴訟費用，專就聲請人提出之證據為之，如聲請人並未提出
    證據，或依其提出之證據，未能信其無資力支出訴訟費用之
    主張為真實，即應將其聲請駁回，並無派員調查之必要（最
    高法院43年台抗字第152 號判例、26年滬抗字第34號判例可
    資參照）。
二、聲請意旨略以：伊等就台灣屏東地方法院99年度重訴字第38
    號判決敗訴部分提起上訴，惟伊等無資力支出訴訟費用，且
    非顯無勝訴之望，請准予訴訟救助等語。
三、經查：聲請人就上開訴訟提起上訴，應繳裁判費新台幣（下
    同）16萬2144元，此有本院100 年度抗字第198 號裁定可稽
    （本院聲更字卷第13至15頁）。而聲請人主張其無資力支出
    訴訟費用，固提出財政部台灣省南區國稅局（下稱南區國稅
    局）99年度綜合所得稅各類所得資料清單及財產歸屬資料清
    單各2 紙，以為釋明。惟依卷附南區國稅局財產歸屬資料清
    單觀之，相對人李蘭枝於民國98年度有陽信商業銀行股份有
    限公司投資金額1400元（本院聲字卷第7 頁），可知李蘭枝
    尚有資力參與投資，應非僅求基本生活所需而窘於生活且無
    經濟信用之人，上開清單並不足認定其為無資力之人；又依
    南區國稅局99年度綜合所得稅各類所得資料清單所示，相對
    人吳建龍於99年度之所得為3850元，且依南區國稅局財產歸
    屬資料清單記載，吳建龍另有汽車1 輛、土地4 筆，而根據
    土地登記第二類謄本所載之面積及公告現值核計，該等土地
    約值132 萬3600元（400 ×3309＝132 萬3600），又該等土
    地雖已提供訴外人屏東縣內埔地區農會設定792 萬元之最高
    限額抵押權（以上見本院聲字卷第6 、8 至10頁），然既為
    最高限額抵押權，自不能遽認即已發生特定債務供該抵押權
    擔保，吳建龍並未提供其抵押權所擔保之債務若干，難認上
    開土地對吳建龍已無價值，而為無資力之人。從而，依聲請
    人所提證據，未能信其無資力支出訴訟費用之主張為真實。
    揆諸首揭說明，聲請人所為訴訟救助之聲請，即與上開要件
    不合，自無從准許，應予駁回。
四、依民事訴訟法第95條、第78條、第85條第1 項，裁定如主文
    。
中    華    民    國    100   年    12    月    21    日
                              民事第一庭
                                  審判長法官  蔡明宛
                                  法      官  曾錦昌
                                  法      官  魏式璧
以上正本證明與原本無異。
如不服本裁定應於送達後10日內向本院提出抗告狀（並按他造當
事人之人數附繕本），並繳納抗告費新臺幣1,000 元。
如委任律師提起抗告者，應一併繳納抗告裁判費。
中    華    民    國    100   年    12    月    21    日
                                  書  記  官  林佳蓉